臺灣桃園地方法院刑事判決
110年度訴字第1174號
公  訴  人  臺灣桃園地方檢察署檢察官 
被      告  高振家




指定辯護人  謝維仁律師
上列被告因強盜等案件，經檢察官提起公訴（110 年度偵字第28
419 號），本院判決如下：
    主  文
高振家犯攜帶兇器強盜罪，處有期徒刑捌年。
扣案如附表編號一所示物品沒收；未扣案之犯罪所得黃金項鍊拾
條（價值新臺幣壹佰貳拾捌萬肆仟肆佰壹拾參元）均沒收，於全
部或一部不能沒收或不宜執行沒收時，追徵其價額。　　
　　事  實
一、高振家因積欠債務，竟意圖為自己不法之所有，基於攜帶兇
    器強盜取財之犯意，於民國110 年8 月1 日晚間6 時30分許
    ，先駕駛車牌號碼000-0000號租賃小客車前往桃園市桃園區
    民權路旁文昌公園地下停車場停放，再攜帶客觀上具有危險
    性足以對人之生命身體安全構成威脅而可供兇器使用之含辣
    椒成分噴霧劑，步行前往桃園市○○區○○路000 號之金東華銀
    樓，高振家於同日晚間7 時許進入金東華銀樓後，向店主之
    妻張玲秋稱欲選購結婚金飾，張玲秋不疑有他，取出金飾盤
    供高振家挑選，高振家見狀假意詢問是否接受信用卡付費，
    趁隙自其褲子口袋內取出上開噴霧劑朝張玲秋臉部持續噴灑
    ，至使張玲秋因眼部刺痛不堪而不能抗拒，高振家旋抓取金
    飾盤逃離而取得黃金項鍊11條（其中1 條業經警方起獲歸還
    店家，剩餘未扣案之10條金價至少為新臺幣【下同】1,284,
    413元），張玲秋尚因此受有雙眼結膜炎合併乾眼症，並因
    追呼高振家時跌倒致兩側膝部挫擦傷。經警獲報調閱監視器
    ，循線查悉上情。
二、案經張玲秋訴由桃園市政府警察局桃園分局移送臺灣桃園地
    方檢察署檢察官偵查起訴。
    理  由
壹、程序部分 　
    本判決援引之供述及非供述證據，均依法定方式取得，並經
    本院於審理期日踐行合法之調查，其中屬被告以外之人於審
    判外所為陳述者，檢察官、被告高振家及其辯護人均不爭執
    證據能力，且查無依法應排除其證據能力之情形，本院審酌
    各該陳述作成時之情況，認為適當，均得採為判決之基礎。
貳、實體部分
一、認定事實所憑之證據及理由
　㈠被告就其於上開時、地，攜帶含辣椒成分之噴霧劑至金東華
    銀樓，向張玲秋佯稱欲挑選結婚金飾，嗣張玲秋取出金飾盤
    展示，其自褲子口袋取出噴霧劑朝張玲秋臉部噴灑後抓取金
    飾盤奪門而出，因此取得黃金項鍊，其中1 條已為警起獲而
    歸還店家等客觀情節，於警詢、偵訊及本院審理時供承不諱
    （見臺灣桃園地方檢察署110 年度他字第5473號卷【下稱他
    字卷】第169-172頁；本院110 年度聲羈字第326 號卷【下
    稱聲羈卷】第31-32頁；臺灣桃園地方檢察署110 年度偵字
    第28419 號卷【下稱偵字卷】第17-21、295-298、375-377
    頁；本院110年度訴字第1174號卷【下稱訴字卷】第39-41、
    121-124、173頁），與證人即告訴人張玲秋於警詢、偵訊時
    所述案發經過、其眼睛及膝部受傷之原因（見他字卷第157-
    159頁；偵字卷第33-38、279-280、363-365頁），互核大致
    相符。並有桃園市政府警察局桃園分局搜索、扣押筆錄、桃
    園分局扣押物品目錄表、桃園市政府警察局景福派出所照片
    黏貼紀錄表、受（處）理案件證明單、受理各類案件紀錄表
    、晨暘診所診斷證明書、惠安眼科診所診斷證明書附卷可稽
    （見偵字卷第39-43、47-53、57-61、79-95、281-283頁）
    ，此部分之事實，首堪認定。
　㈡被告犯罪所得黃金項鍊數量、價值之認定：
　⒈被告於偵、審中供稱：當日強取之黃金項鍊約10、11條，對
    於告訴人主張每條項鍊重量約1 兩半至3 兩間，本案金價以
    110 年7 月30日臺灣銀行歷史黃金牌價即每公克1,631元計
    算沒有意見等語（見他字卷170 頁；偵字卷第18、297、376
    頁；聲羈卷第32頁；訴字卷第40-41、122頁）。
　⒉證人張玲秋於警詢時證稱：被告所取黃金項鍊為3 兩多麻花
    與竹節麻花各1 條，2兩多六角麻花、龍頭鍊、管狀竹節、
    鐵板鍊、空心竹節、純麻花各1 條，1兩多鑽沙竹節、管狀
    亮面鍊、麻花各1 條，共11條等語（見偵字卷第33-34頁）
    ；於110 年8 月2 日警詢、偵訊時稱：被告取走11條，警方
    扣押、發還的亮面竹節金項鍊是1 兩半的等語（見他字卷第
    37、158 頁）；於110 年9 月29日偵訊時另稱：被告拿的金
    飾盤由2 小片組成，其中1 片掉在門口，被告拿走重量大的
    那一片，上面約有15條金項鍊，1 兩半約3 條，2 兩約7、8
     條，另外還有3 兩的，那一盤的金飾重量都是1 兩半至3 
    兩間等語（見偵字卷第363-364頁）。　
　⒊另經本院勘驗金東華銀樓店內監視器影片，可見被告強取金
    飾盤逃出店門口時，確有掉落1 片金飾盤（見訴字卷第179-
    180頁），然經放大影像，仍無法點數黃金項鍊之實際數量
    （見訴字卷第187頁），別無其他事證可佐下，僅能以被告
    及張玲秋所述之交集，並採張玲秋距離案發時間較近、所述
    內容較為具體之部分，認定被告當日取得之黃金項鍊共計11
    條，其中1.5兩有3 條、2 兩有6 條、3 兩有2 條。
　⒋警方於110 年8 月2 日在被告住處查扣1.5兩黃金項鍊1 條已
    發還張玲秋，有警詢筆錄、桃園市政府警察局桃園分局扣押
    筆錄可據（見偵字卷第37-43頁），是認被告未經扣案之犯
    罪所得為1.5台兩黃金項鍊2 條、2 台兩6 條、3 台兩2 條
    （計算式：1.5×2+2×6＋3×2＝21台兩，每台兩為37.5公克）。
    另依110 年7 月30日臺灣銀行歷史黃金牌價即每公克1,631
    元計算（見偵字卷第341頁），前揭未扣案之金飾價值至少
    為1,284,413元（計算式：21×37.5×1631＝1,284,412.5，四
    捨五入）。
　㈢辯護意旨代被告辯稱：被告是強拿金飾後才使用噴霧劑，可
    能僅構成搶奪罪或加重搶奪云云。惟依金東華銀樓店內監視
    器錄影畫面顯示：畫面時間19：00：38時，被告右手皆放在
    其右側褲子口袋；19：00：42時起身，右手取出噴霧器向張
    玲秋噴灑，被告以左手將金飾盒拉近其左側身體，且右手持
    噴霧器持續向張玲秋噴灑，至畫面時間19：00：45始奪門而
    出，有本院勘驗筆錄暨截圖照片附卷可據（見訴字卷第165-
    166、178-179、182-183頁），顯見被告在強取金飾盤之前
    ，右手即插入放置噴霧器之褲子口袋內，準備取出噴霧器，
    且其左手接觸金飾盤時，已有持噴霧器攻擊張玲秋之舉動，
    與張玲秋拉扯之際，更持續朝張玲秋臉部噴灑。參以證人張
    玲秋於於偵訊時證述：伊介紹時，被告從口袋拿出噴霧器，
    伊抓著盤子，被告往伊臉部噴5、6下，伊眼睛睜不開、很刺
    痛，只有一眼看得到東西，另一眼已經看不到了，跟著追出
    去時有跌倒等語（見他字卷第157-158頁），顯見縱斯時張
    玲秋不願就範而曾與被告拉扯金飾盤並追出店外，然被告持
    噴霧器朝張玲秋臉部噴灑之行為，實際上已致張玲秋之眼部
    受到強烈刺激而影響視力，更因此無法阻止被告強取金飾盤
    ，被告之手段已屬對人之身體施以暴力，足以壓抑張玲秋之
    意思及行動，達至使不能抗拒之程度無訛，並非僅係乘人不
    備公然掠取之搶奪行為，辯護意旨自無可採。
　㈣辯護意旨雖又辯稱：被告所持噴霧器並非兇器，不構成加重
    要件云云。惟行為人所攜帶之物是否該當兇器，本應依個案
    具體情節加以審認。本院認應從器物對人身安全所造成之危
    險性程度加以衡量，依一般社會觀念與經驗，客觀上是否足
    以造成人身安全相當程度以上之傷害，可作為攻擊或防禦之
    器具，具有危險性，也應審酌行為人之主觀意圖是否有以為
    「兇器」之用，始符合刑法謙抑性。被告當日使用噴霧器朝
    張玲秋之臉部噴灑，顯已將噴霧器作為攻擊張玲秋之工具，
    彰顯其主觀之行兇意圖，客觀上亦造成張玲秋眼睛疼痛、短
    暫視覺喪失，事後張玲秋至眼科就診，經醫師診斷罹患雙眼
    結膜炎合併乾眼症，有惠安眼科診所診斷證明書為憑（見偵
    字卷第283 頁），益徵被告所持噴霧器已對張玲秋之人身安
    全造成相當程度之傷害，實具危險性，當屬兇器無訛。至起
    訴書認被告當日所攜之鐵鎚、電擊棒亦屬兇器部分，因一般
    人身邊隨手可取得之物均可能對人身安全造成不同程度之威
    脅或危險，倘依過往實務解釋而僅為機械性之通案認定，無
    法達到透過此一加重處罰要件以加強人身安全保護之預防效
    果，在個案中亦可能有罪刑不相當之疑慮。以本案而言，被
    告係將鐵鎚、電擊棒置於隨身背包內，並未取出作為壓抑被
    害人意思自由或傷害被害人之工具，卷內事證亦無法證明被
    告有欲將鐵鎚、電擊棒作為犯案工具之意圖，是本院未將上
    開物品認定為被告攜帶之兇器，附此敘明。
　㈤綜上所述，本案事證明確，被告之犯行堪予認定，自應依法
    論科。　
二、論罪科刑
　㈠核被告所為，係犯刑法第330 條第1 項之（犯強盜罪而有第3
    21 條第1 項第3 款之情形）攜帶兇器強盜罪。
　㈡被告於實施強暴行為之強盜過程中，致張玲秋受傷，乃其施
    以強制力之當然結果，亦無證據顯示被告係另行基於傷害之
    犯意所為，不另論傷害罪。
　㈢辯護人雖請求依刑法第59條為被告酌減其刑云云。惟刑法第5
    9條之酌量減輕其刑，必於犯罪之情狀，或犯罪另有特殊之
    原因與環境等等，在客觀上足以引起一般同情，認為即予宣
    告法定低度刑期尤嫌過重者，始有其適用（最高法院28年上
    字第1064號、45年台上字第1165判例要旨參照）。查，被告
    持兇器犯案，致告訴人受傷，犯罪情節難認輕微，且辯護意
    旨所陳，無非係被告之犯後態度、犯罪所生危害等事項，均
    屬刑法第57條各款所列情狀，難認被告犯罪時有何特殊之原
    因與環境，在客觀上有足以引起一般大眾同情之處，辯護意
    旨請求依刑法第59條規定酌減其刑，並不可採。
　㈣爰以行為人之責任為基礎，審酌被告不思循正途取財，竟以
    強暴手段預謀強盜他人財物，對告訴人造成之心理恐懼及身
    體傷害非微，應予嚴加非難，且被告雖稱欲彌補告訴人，迄
    今實際上未賠償告訴人分毫，兼衡被告供承犯罪客觀情節之
    犯後態度、犯罪動機、手段、素行、所生危害、所得財物價
    值，暨被告自述之智識程度、家庭經濟狀況，以及告訴人所
    受傷勢等一切情狀，量處如主文所示之刑，以資懲儆。
　㈤沒收：
　⒈如附表編號一所示噴霧器均為被告所有、實際上或預備供被
    告為本案犯行所用物品，應依刑法第38條第2 項規定宣告沒
    收。
　⒉未扣案之黃金項鍊共計10條，其中1.5兩有3 條、2 兩有6 條
    、3 兩有2 條，價值至少為1,284,413元，業經審認如前，
    核屬被告犯罪所得，雖均未扣案，仍應依刑法第38條之1 第
    1 項前段、第3 項規定宣告沒收，並於全部或一部不能沒收
    或不宜執行沒收時，追徵其價額。　　
　⒊扣案如附表編號二、三所示鐵鎚1 支、電擊棒1 支，本院並
    未認定係被告持以行兇之工具；編號四至九所示物品，僅係
    被告犯案當日所穿著衣物及攜帶物品；編號十至十二所示現
    金、手機、空氣槍，依卷存事證亦無法認定為犯案工具或屬
    被告之犯罪所得，均不諭知沒收。
據上論斷，應依刑事訴訟法第299 條第1 項前段，判決如主文。
本案經檢察官呂象吾、李昭慶提起公訴，檢察官蕭佩珊到庭執行
職務。
中    華    民    國     111    年    4    月    21   日
                  刑事第十二庭   審判長法  官  張宏任
                                       法  官  陳華媚
                                       法  官  林姿秀
以上正本證明與原本無異。
如不服本判決應於收受判決後20日內向本院提出上訴書狀，並應
敘述具體理由。其未敘述上訴理由者，應於上訴期間屆滿後20日
內向本院補提理由書(均須按他造當事人之人數附繕本)「切勿逕
送上級法院」。 
         　　　　　　　　　　　　　　　書記官　羅鎰祥　
中　　華　　民　　國　　111 　年　　4 　　月　　22　　日
附表：扣案物品
編號              品項及數量 處理情形  一 防身噴霧器2 個 應沒收。  二 鐵鎚1 個 不沒收。  三 電擊棒1 個 不沒收。  四 黑色後背包1 個 不沒收。  五 米色鴨舌帽1 個 不沒收。  六 白色上衣1 件 不沒收。  七 灰色上衣1 件 不沒收。  八 深綠色長褲1 件 不沒收。  九 黑色鞋子1 雙 不沒收。  十 現金11,465元 不沒收。 十一 iPhone手機1 支（IMEI：000000000000000） 不沒收。 十二 iPhone手機1 支（IMEI：000000000000000） 不沒收。 十三 空氣槍1 支 不沒收。 
附錄論罪科刑之法條： 
中華民國刑法第321條
犯前條第1項、第2項之罪而有下列情形之一者，處6月以上5年以
下有期徒刑，得併科50萬元以下罰金：
一、侵入住宅或有人居住之建築物、船艦或隱匿其內而犯之。
二、毀越門窗、牆垣或其他安全設備而犯之。
三、攜帶兇器而犯之。
四、結夥三人以上而犯之。
五、乘火災、水災或其他災害之際而犯之。
六、在車站、港埠、航空站或其他供水、陸、空公眾運輸之舟、
    車、航空機內而犯之。
前項之未遂犯罰之。
中華民國刑法第330條
犯強盜罪而有第321條第1項各款情形之一者，處7年以上有期徒
刑。
前項之未遂犯罰之。